臺灣高等法院臺南分院民事判決
111年度訴字第2號
原      告  林建宏  


被      告  吳政展  

            陳育竣（原名陳煒翔）


            蔡孟修  

            吳青陽  


上列被告因恐嚇危害安全等案件，原告提起刑事附帶民事訴訟，
請求損害賠償，經本院刑事庭裁定移送前來（111年度附民字第2
8號），本院於111年10月27日言詞辯論終結，判決如下：
    主  文
被告應連帶給付原告新臺幣壹拾貳萬元，及自民國111年2月18日
起至清償日止，按週年利率百分之五計算之利息。
原告其餘之訴駁回。
訴訟費用由被告連帶負擔二十五分之一 ，餘由原告負擔。 
    事實及理由
一、被告吳政展、陳育竣、蔡孟修、吳青陽（下稱被告等4人）
    經合法通知未於言詞辯論期日到場，核無民事訴訟法第386
    條所列各款情形，爰依原告之聲請，由其一造辯論而為判決
    。
二、原告主張：被告等4人、訴外人呂進宏（已賠償伊8萬元）於
    民國（下同）107年3月10日7時44分許，為了幫訴外人鍾耀
    德與吳郁慧夫妻2人協調位於雲林縣○○鄉○○路0號○○衛生所前
    之公有攤位使用權誰屬及費用分擔糾紛，而前往上開攤位與
    伊談判。詎雙方爭論未果後，被告等4人、呂進宏竟共同基
    於強制、毀損、恐嚇危害安全、公然侮辱之犯意聯絡，由吳
    政展、蔡孟修及呂進宏一同將伊擺放之魚攤掀翻，致置於攤
    上之魚貨掉落地上並遭吳政展用腳踩踏而不堪使用，吳政展
    並出言向伊恫稱：「我每天叫人來顧，大家生意都不要做了
    」、「我要和你輸贏，傳傳嘞啦，不然你攤子不用擺了」、
    「沒關係，我也不讓他擺啦」等語，吳政展、陳育竣均以：
    「幹你娘」等語公然辱罵伊，使伊聽聞後心生恐懼，及貶損
    伊在社會上之人格、聲譽及評價，並以上開強暴方式，妨害
    伊營業擺攤之權利，不法侵害伊之名譽權及自由權，自得請
    求連帶賠償非財產上之損害等情。爰依侵權行為之法律關係
    ，求為命被告應連帶給付原告新臺幣（下同）332萬4,000元
    ，及自刑事附帶民事訴訟起訴狀繕本送達最後被告之翌日即
    111年2月18日起至清償日止，按週年利率百分之5計算利息
    之判決。
三、被告等4人均未於言詞辯論期日到場，亦未提出書狀作何聲
    明或陳述。
四、兩造爭執之事項：
　  原告依侵權行為之法律關係，請求被告等4人連帶給付非財
    產上損害332萬4,000元本息，有無理由？
五、得心證之理由：
  ㈠按因故意或過失，不法侵害他人之權利者，負損害賠償責任
    ；數人共同不法侵害他人之權利者，連帶負損害賠償責任，
    民法第184條第1項前段、第185條第1項前段分別定有明文。
    經查：被告等4人於上開時地，與原告談判公有攤位使用權
    誰屬及費用分擔糾紛，推由吳政展、蔡孟修及訴外人呂進宏
    一同將伊擺放之魚攤掀翻，致置於攤上之魚貨掉落地上並遭
    吳政展用腳踩踏而不堪使用，吳政展並出言向原告恫稱：「
    我每天叫人來顧，大家生意都不要做了」、「我要和你輸贏
    ，傳傳嘞啦，不然你攤子不用擺了」、「沒關係，我也不讓
    他擺啦」等語，吳政展、陳育竣均以：「幹你娘」等語公然
    辱罵伊，使原告聽聞後心生恐懼，及貶損原告在社會上之人
    格、聲譽及評價，並以上開強暴方式，妨害原告營業擺攤之
    權利，不法侵害原告之名譽權及自由權，吳政展等4人、呂
    進宏上開行為，經臺灣雲林地方法院以109年度易字第642號
    刑事判決共同犯強制罪，吳政展處有期徒刑3月、呂進宏處
    有期徒刑2月、陳育竣處拘役50日、蔡孟修處有期徒刑2月，
    如易科罰金，均以新臺幣1仟元折算1日，檢察官不服提起上
    訴，經本院以110年度上易字663號刑事判決，原判決關於呂
    進宏部分撤銷，改判處拘役50日，如易科罰金，以新臺幣1
    仟元折算1日，緩刑2年，其餘上訴駁回確定，吳青陽部分，
    由雲林地院刑事庭通緝中，尚未審結，有上開刑事判決書可
    稽（見原審訴字卷第9至41頁），且經本院調閱刑事卷審閱
    無誤。從而被告等4人、呂進宏上開行為，顯係故意共同不
    法侵害原告之名譽權及自由權，且其行為與結果間具有相當
    因果關系，自應對原告連帶負損害賠償之責。故原告主張其
    名譽權及自由權受侵害乙節，應屬有據。
　㈡次按不法侵害他人之名譽、自由者，被害人雖非財產上之損
    害，亦得請求賠償相當之金額，民法第195條第1項前段亦有
    明文。惟所謂相當之金額，其核給之標準，應以實際加害情
    形與其名譽影響是否重大，及被害人因此所受痛苦之程度，
    以及雙方身分、地位、經濟狀況等關係定之。又按人格權遭
    遇侵害，受有精神上之痛苦，雖許被害人請求慰藉金之金錢
    賠償，並斟酌雙方之身分、資力與加害程度及其他各種情形
    核定相當之數額。但該損失非如財產損失有價額可以計算，
    究竟如何始認為相當，自得由法院斟酌情形定其數額。經查
    侵害原告之名譽、自由等人格權，使原告之社會評價受到貶
    損及心生畏懼，足認其受有相當之精神上痛苦，是原告請求
    被告等4人與呂進宏連帶賠償其非財產上之損害，自屬有據
    。本院審酌原告為國中畢業，賣魚為生，107年度課稅所得0
    元、108年度課稅所得55萬1,490元、109年度課稅所得0元，
    名下財產1筆，總值0元；被告吳政展為高職肄業，未婚，目
    前從事裝潢工作，月收入約3萬元，107至108年度課稅所得0
    元、109年度課稅所得5,600元，名下財產1筆，總值0元；被
    告陳育竣為高職肄業，未婚，目前從事板模工作，月收入約
    3萬元，107年度課稅所得9萬7,556元、108年度課稅所得8萬
    0,628元、109年度課稅所得0元，名下財產3筆，總值0元；
    被告蔡孟修為高中肄業，未婚，目前從事粗工，月收入3萬
    元以內，107年度課稅所得8萬5,000元、108年度課稅所得0
    元、109年度課稅所得0元，名下財產2筆，總值0元；被告吳
    青陽為國中畢業，107年度課稅所得3萬0,326元、108年度課
    稅所得205元、109年度課稅所得0元，名下財產1筆，總值50
    萬1,000元，業據兩造於刑案審理時陳述在卷（見雲林地院1
    09年度易字第642號卷二第426至427頁），且有稅務電子閘
    門所得財產調件明細表可稽（見本院卷第85至136頁）；兼
    衡量兩造之身分、教育程度、家庭狀況、經濟狀況、社會地
    位，及被告等4人侵害原告名譽、自由等人格權之行為態樣
    、原告所受精神上痛苦程度，呂進宏已賠償8萬元（見附民
    卷第35頁，詳下述）等一切情狀，認被告等4人、呂進宏應
    連帶賠償原告所受之非財產上損害，以20萬元為適當，逾此
    範圍之請求，則屬過高。
　㈢又因連帶債務人中之一人為清償、代物清償、提存、抵銷或
    混同，而債務消滅者，他債務人同免其責任，民法第274條
    定有明文。查，原告林建宏與呂進宏於111年2月14日經本院
    以111年度附民移調字第7號調解成立，調解成立內容略以：
    「㈠相對人（即呂進宏）願給付聲請人（即林建宏）8萬元，
    並當庭給付，由聲請人點收無訛，不另給據。㈡聲請人願撤
    回對相對人請求刑事附帶民事損害賠償。㈢聲請人願原諒相
    對人，並請求法院從輕量刑，並依卷證資料給予緩刑宣告。
    ㈣聲請人其餘請求均拋棄。」，有調解筆錄可稽（見附民卷
    第35頁），原告就其受被告4人、呂進宏共同侵害名譽權及
    自由權之行為，已自呂進宏受償8萬元，業如前述，依前開
    規定，此部分被告等4人亦同免責任，自應扣除，經扣除後
    ，原告得請求被告等4人連帶給付12萬元（計算式：20萬元－
    8萬元＝12萬元）。
  ㈣末按給付有確定期限者，債務人自期限屆滿時起，負遲延責
    任。給付無確定期限者，債務人於債權人得請求給付時，經
    其催告而未為給付，自受催告時起，負遲延責任。其經債權
    人起訴而送達訴狀，或依督促程序送達支付命令，或為其他
    相類之行為者，與催告有同一之效力。遲延之債務，以支付
    金錢為標的者，債權人得請求依法定利率計算之遲延利息。
    應付利息之債務，其利率未經約定，亦無法律可據者，週年
    利率為百分之5。民法第229條第1項、第2項、第233條第1項
    、第203條分別定有明文。原告上開依侵權行為法律關係請
    求被告等4人連帶給付非財產上損害12萬元部分，無確定期
    限，則原告併依上開規定，就上開部分，請求加計自起訴狀
    繕本送達最後被告翌日即111年2月18日（於111年2月7日寄
    存送達陳育竣，見附民卷第25頁之送達證書，於同年2月17
    日生效）起至清償日止，按週年利率百分之5計算之法定遲
    延利息，亦屬有據，應予准許。
六、綜上所述，原告依侵權行為之法律關係，請求被告等4人連
    帶給付12萬元，並自起訴狀繕本送達最後被告之翌日即111
    年2月18日起至清償日止，按週年利率百分之5計算之利息，
    為屬正當，應予准許。逾此部分之請求，為無理由，應予駁
    回。
七、本件事證已臻明確，兩造其餘之攻擊或防禦方法及所用之證
    據，認均不足以影響本判決之結果，爰不再逐一論列，附此
    敘明。
八、據上論結，本件原告之訴為一部有理由，一部無理由，依民
    事訴訟法第463條、第385條第1項前段、第79條、第85條第2
    項，判決如主文。
中　　華　　民　　國　　111 　年　　11　　月　　17　　日
                  民事第三庭    審判長法  官  吳森豐

                                      法  官  蔡孟珊

                                      法  官  郭貞秀
上為正本係照原本作成。
原告如不服本判決，應於收受送達後20日內向本院提出上訴書狀
，其未表明上訴理由者，應於提出上訴後20日內向本院補提出理
由書狀（均須按他造當事人之人數附繕本）上訴時應提出委任律
師或具有律師資格之人之委任狀；委任有律師資格者，另應附具
律師資格證書及釋明委任人與受任人有民事訴訟法第466條之1第
1項但書或第2項（詳附註）所定關係之釋明文書影本。如委任律
師提起上訴者，應一併繳納上訴審裁判費。
被告不得上訴。     
中　　華　　民　　國　　111 　年　　11　　月　　17　　日

                                      書記官  蘇玟心

【附註】
民事訴訟法第466條之1：
⑴對於第二審判決上訴，上訴人應委任律師為訴訟代理人。但上
  訴人或其法定代理人具有律師資格者，不在此限。
⑵上訴人之配偶、三親等內之血親、二親等內之姻親，或上訴人
  為法人、中央或地方機關時，其所屬專任人員具有律師資格並
  經法院認為適當者，亦得為第三審訴訟代理人。
民事訴訟法第466條之2第1項：
上訴人無資力委任訴訟代理人者，得依訴訟救助之規定，聲請第
三審法院為之選任律師為其訴訟代理人。